【裁判字號】    97,上易,613
【裁判日期】    970423
【裁判案由】    竊盜
【裁判全文】
臺灣高等法院刑事判決                 97年度上易字第613號
上  訴  人  臺灣桃園地方法院檢察署檢察官
被      告  丙○○
                    （另案於臺灣雲林監獄執行中）
上列上訴人，因被告竊盜案件，不服臺灣桃園地方法院96年度易
字第1202號，中華民國96年12月21日第一審判決（起訴案號：臺
灣桃園地方法院檢察署96年度偵字第7486號、18955 號），提起
上訴，本院判決如下：
    主  文
上訴駁回。
    理  由
一、公訴意旨略以：被告丙○○基於竊盜犯意，於96年3 月12日
    下午6時許，在乙○○所開設桃園縣新屋鄉○○路400號雜貨
    店，趁無人注意之際，下手竊取店內之米粉1 包及飲料10瓶
    ，旋因遭乙○○之妻甲○○發覺而出面阻止，始未得逞，因
    認被告涉犯刑法第320條第3項竊盜未遂罪嫌（被告所犯搶奪
    、竊盜，業經原審判處罪刑確定）。
二、按，犯罪事實應依證據認定之，無證據不得認定犯罪事實，
    刑事訴訟法第154條第2項有明文。又事實之認定，應憑證據
    ，如未能發現相當證據，或證據不足以證明，自不能以推測
    或擬制之方法，以為裁判基礎（最高法院40年臺上字第86號
    判例意旨參照）。再按，認定不利於被告之事實，須依積極
    證據，苟積極證據不足為不利於被告事實之認定時，即應為
    有利於被告之認定，更不必有何有利之證據（最高法院30年
    上字第816號判例）。
三、本件公訴人認被告丙○○涉犯前揭竊盜罪嫌，無非係以證人
    甲○○於警詢時之證述，資為主要論據。訊據被告，固坦承
    有上開拿取米粉及飲料未成之情事，惟堅決否認有上開犯行
    ，並辯稱其拿取上開物品要付帳時，因漲價太多，甲○○說
    不能欠帳時，其即放回，並未拿走，亦未有竊盜犯意云云。
    經查：
(一)證人甲○○固於原審中證稱：「我和乙○○經營之上址雜貨
    店門口有涼亭，涼亭旁沒有人住，我們把該處當作堆放貨物
    的地點，涼亭下也有鐵架放要賣的東西。96年3月12日下午6
    時許，被告到雜貨店門外涼亭，拿我們放在該處的10罐飲料
    及1 袋米粉，被告正在拿的時候，我就跟被告說【你沒有錢
    ，不能夠拿】，我就把東西拿回來，被告就走掉了」等語，
    另證稱：「被告平常就是常常來買東西，有錢的時候就會給
    錢，沒有錢的時候，他就說他打工有錢再來還。我是因為被
    告之前還有欠我錢沒有還清，所以不讓他拿。我放在涼亭的
    東西也是要賣，客人要選購涼亭的東西時，都是直接到涼亭
    那邊拿一拿，拿好之後，再拿回店裡面跟我結帳。案發當天
    被告還在拿的時候，我就過去阻止了，因為我想說被告常常
    賒帳沒有還，我是怕被告沒有錢，所以我先去阻止。被告是
    不是要偷我的東西，我也不清楚。我只是跟被告說你沒有錢
    ，你就不能拿。我出聲的時候，把東西拿回來，被告就讓我
    把東西拿走，沒有要把東西拿回來」等語甚詳（原審卷57至
    66頁）。
(二)依證人甲○○所證，顧客欲購買乙○○、甲○○所開設桃園
    縣新屋鄉○○路400 號之雜貨店外涼亭處所擺放之商品時，
    均係先拿取所欲購買之物品後，再返回雜貨店內向乙○○或
    甲○○結帳，是被告於96年3月12日下午6時許，在乙○○、
    甲○○所開桃園縣新屋鄉○○路400 號雜貨店外涼亭處，拿
    取飲料10罐及米粉1 袋行為，亦係欲購買前開商品通常購物
    流程。況且，證人甲○○亦證稱被告先前曾至該雜貨店購物
    ，亦曾給付購物款項，是倘別無旁證可佐，即尚難僅以被告
    先前曾至該雜貨店搶奪財物或賒帳未還，驟認被告此次拿取
    飲料10罐及米粉1袋之初，即無付款之意。
(三)又證人甲○○係預慮被告恐無錢可付，而預先制止被告拿取
    上開商品之行為，而非有何客觀情狀使證人甲○○認被告係
    欲竊取上開物品，是綜上情狀，實難徒以被告手持米粉袋裝
    取前開飲料10罐及米粉1 袋之行為，即認其應係出於竊盜之
    犯意而為之。此外，法院復查無其他積極證據足證被告有何
    公訴人所指上開犯行，此部分核屬不能證明被告犯罪。揆諸
    首揭說明，就本件被告此部分被訴竊盜未遂罪嫌，原審遂為
    其無罪諭知，核無不合。
四、檢察官上訴意旨略稱：原判決為被告無罪諭知，固非無見，
    惟查：證人甲○○於警詢時證稱：於96年3 月12日下午6時
    許，被告到雜貨店拿約10罐飲料及1 袋米粉，未結帳要離開
    時，伊發現當場把他攔下，問他為何不付錢，他說「沒錢沒
    飯吃」，伊馬上把東西拿回來，然後被告就走了等語（請見
    臺灣桃園地方法院檢察署96偵字第7486號卷14頁）；偵查中
    證稱：伊見被告拿店內上開物品，就上前想要擋住他，當時
    被告還沒有往外走，伊對被告說「你還沒有付錢，不可以走
    」，被告想賴著不還，想要離開，伊就搶下被告手上的物品
    ，二人還互搶東西，但被告就不敢拿了等語（同上卷32頁）
    。由上述已可顯見被告當時除拿取店家之物品外，尚有不欲
    付款就要離開之舉動，而可認定被告有竊盜犯意及不法所有
    之意圖甚明。證人甲○○於審理中亦證稱：「被告拿一個米
    粉袋的袋子裝飲料，正在裝的時候，我就走到被告前面，跟
    他說。（檢察官問：被告把飲料裝在袋子裡面，這時候，你
    走過去被告那邊說這些話，接下來被告如何反應？）他沒有
    講話。（檢察官問：東西有放下嗎？）沒有。他要拿著走，
    我就把東西搶回來」（請見96年12月4 日審判筆錄），可知
    縱如原審所認定係證人甲○○預慮被告恐無錢可付，在被告
    拿取商品時預先制止，惟被告於知悉甲○○上前制止之意後
    ，仍表現出取走物品、離開之舉動，且又不欲付款，亦無錢
    可付，被告意圖為自己不法所有而竊取他人之物乙情，應足
    認定。原審疏未斟酌上情，就此部分為無罪諭知，認事用法
    容有未洽。但查，證人甲○○於原審交互詰問時，已就該日
    下午3時、6時之被告不同取物行為，證述甚詳在卷（原審卷
    57至66頁），則檢察官指稱該日下午6 時之竊盜未遂犯行，
    既經原審詳細查明在卷，檢察官徒以證人上開片斷證述，以
    及警訊、偵查中證述，指摘原判決此部分不當，自難採取。
    此外，卷內並無補強證據可佐，則原審此部分無罪之諭知，
    核無不合，檢察官之上訴核為無理由，應予駁回。
據上論斷，應依刑事訴訟法第368條，判決如主文。
本案經檢察官陳國鳴到庭執行職務。
中    華    民    國    97    年    4     月    23    日
                  刑事第十四庭審判長法  官  陳志洋
                                    法  官  謝靜慧
                                    法  官  蔡聰明
以上正本證明與原本無異。
不得上訴。
                                    書記官  陳建邦
中    華    民    國    97    年    4     月    23    日


司法院資訊處製作；財團法人民間司法改革基金會備份。
